臺灣高等法院臺中分院刑事判決
110年度上易字第256號
上  訴  人  臺灣臺中地方檢察署檢察官
被      告  陳芋宏



上列上訴人即被告因恐嚇取財案件，不服臺灣臺中地方法院109
年度易緝字第286號中華民國109年12月31日第一審刑事判決（起
訴案號：臺灣臺中地方檢察署108年度偵字第13647號），提起上
訴，本院判決如下：
    主  文
原判決撤銷。
丙○○共同犯恐嚇取財罪，處有期徒刑陸月，如易科罰金，以新臺
幣壹仟元折算壹日。
    事  實
一、丙○○之友人劉平浩化名「劉家威」，使用通訊軟體微信與甲
    ○○聯繫時，獲悉甲○○與他人有投資糾紛，遂以洽談生意合作
    為由，邀約甲○○攜帶一些玉石商品與其見面，甲○○因而於民
    國107年11月20日22時30分許，攜帶藍髮晶、黑髮晶、和闐
    玉及其他玉石約10件，準備前往臺中市○○區○○路0段00號「
    萊爾富便利超商」時，在住家門口遇見亦準備前往「萊爾富
    便利超商」的劉平浩與丙○○，致使劉平浩與丙○○獲悉甲○○的
    住家位置。嗣甲○○在「萊爾富便利超商」外的騎樓，與劉平
    浩、丙○○相會，甲○○並將攜帶到場的玉石放置在「萊爾富便
    利超商」外騎樓的桌上，劉平浩認有機可趁，遂與丙○○共同
    基於意圖為自己不法所有之犯意聯絡，由劉平浩向甲○○動恫
    稱：我在黑白兩道勢力龐大，黑白兩道通吃，後台很硬，合
    作生意最好順著我。如果不依照我的意思，我就帶小弟對妳
    與妳經營的生意不利等語，並要求陳甲○○支付新臺幣（下同
    ）20萬元以協助擺平上海的投資糾紛，丙○○則在旁手持電擊
    棒，並按壓電擊棒開關，使電擊棒發出電擊的光芒與聲響，
    致使甲○○心生畏懼，任由劉平浩將擺放桌上的玉石全數搜刮
    後離去。劉平浩食髓知味，與丙○○共同接續前揭犯意，由劉
    平浩使用LINE傳送訊息，邀約甲○○前往臺中市北屯區安順東
    二街45「安順商務旅館」，否則要對甲○○不利，甲○○因劉平
    浩與丙○○已獲悉自己住家位置，擔心如不配合前往，恐波及
    家人安全，迫於無奈，遂於107年11月21日中午12時48分許
    ，前往「安順商務旅館」102號房間，劉平浩表明要「吃掉
    」甲○○在上海的生意，要求甲○○當場簽署空白委託書，丙○○
    則在旁以手機播放黑道砸店的影片，並表示影片內容係其等
    指示小弟所為之砸店影像，致使甲○○擔心自身生命、身體安
    全，而心生畏懼，為求脫身，而簽署空白委託書交予劉平浩
    。劉浩平與丙○○復承前揭犯意，於107年11月21日17時30分
    許，一起前往甲○○位於臺中市北屯區北屯路之住處外，為逼
    迫甲○○交付擺平投資的20萬元款項，而由劉浩平發送語帶威
    脅諸如「我很不希望叫了小弟之後用到你這邊，我很不希望
    對一個女人下手」、「不要讓我對你下手，我很不想對一個
    女人下手你知道嗎」、「委託書都已經簽了，我希望你趕快
    把現金拿出來，不然半個小時後我就叫珠寶商直接去你家估
    價，直接搬貨了」、「給你一分鐘下來，不然我就直接進去
    了」、「不要把我惹火，惹火我你不好玩了，白道黑道我都
    可以」、「是妳讓我火起來的，我抓狂的時候什麼都不管」
    、「而且我剛剛也對你說過了，我很不想對你下手，我非常
    不想對你下手，你還要逼我」、「對，林北抓狂的時候就是
    像瘋子」、「你現在是要讓我激怒就對了，要讓我做出不該
    做的事情嗎」、「我抓狂了，你不要怪我會怎麼樣。」等語
    音訊息予甲○○，甲○○害怕之餘，已發現繼續容忍，已無濟於
    事，遂於107年11月23日報警處理，始循線查獲上情。
二、案經甲○○訴由臺中市政府警察局第五分局移送臺灣臺中地
    方檢察署檢察官偵查起訴。
    理  由
一、證據能力：
  ㈠按被告以外之人（包括證人、鑑定人、告訴人、被害人及共
    同被告等）於審判外之陳述，雖不符刑事訴訟法第159條之1
    至之4等四條之規定，然經當事人於審判程序同意作為證據
    ，法院審酌該言詞陳述或書面陳述作成時之情況，認為適當
    者，亦得為證據；當事人、代理人或辯護人於法院調查證據
    時，知有刑事訴訟法第159條第1項不得為證據之情形，而未
    於言詞辯論終結前聲明異議者，視為有前項之同意，同法第
    159條之5定有明文。立法意旨在於傳聞證據未經當事人之反
    對詰問予以核實，原則上先予排除。惟若當事人已放棄反對
    詰問權，於審判程序中表明同意該等傳聞證據可作為證據；
    或於言詞辯論終結前未聲明異議，基於尊重當事人對傳聞證
    據之處分權，及證據資料愈豐富，愈有助於真實發見之理念
    ，且強化言詞辯論主義，使訴訟程序得以順暢進行，上開傳
    聞證據應均具有證據能力，不以未具備刑事訴訟法第159條
    之1至第159條之4所定情形為限（最高法院104年度第3次刑
    事庭會議決議參照）。查本件以下所引用之被告以外之人於
    審判外之供述證據，因被告丙○○於原審準備程序中，表示：
    沒意見，同意作為本案證據使用力等語（見原審108年度易
    字第1947號卷第56頁），且被告於原審及本院審理期間，均
    未曾聲明異議，本院審酌上開供述證據資料製作時之情況，
    並無不當取供及證明力明顯過低之瑕疵，認以之作為證據應
    屬當，揆諸前開規定，應認均具證據能力。
  ㈡至於本院以下援引之其餘非供述證據資料，因與犯罪事實具
    有關聯性，且為執法人員依法所取得，並無不得作為證據之
    事由，且檢察官與被告於原審及本院審理期間對該等資料之
    證據能力，均未爭執，且其中關於刑事訴訟法第164 條第2 
    項規定，證物如為文書部分，係屬證物範圍。該等可為證據
    之文書，已經依法踐行調查證據之程序，即提示或告以要旨
    ，自具有證據能力。
二、認定犯罪事實所憑證據與理由：
　　訊據被告固不否認曾於上揭時間，陪同劉平浩至臺中市○○區
    ○○路0段00號「萊爾富便利超商」與告訴人甲○○會面，劉平
    浩並曾取走告訴人攜帶到場的玉石，以及在臺中市○○區○○○○
    街00○○○○○○○○000號房間內，持手機播放彰化和美的黑道砸
    店影片，以及告訴人應劉平浩要求簽署委託書等事實，惟矢
    口否認有何恐嚇取財之犯行，辯稱：我只是陪同劉平浩去處
    理生意上的事情，劉平浩在「萊爾富便利超商」有拿電擊棒
    給我，我要將電擊棒收到包包內時，不小心按到開關，我沒
    有要恐嚇告訴人的意思，但那天劉平浩有拿走訴人帶來的玉
    石。在「安順商務旅館」，我有依劉平浩的指示去買委託書
    ，在「安順商務旅館」我也有播放和美砸店的影片，但本來
    是我自己一個看，是告訴人跑過來看云云。惟查：
　㈠告訴人就其如何在臺中市○○區○○路0段00號「萊爾富便利超商
    」外的騎樓，遭被告手持電擊棒，而劉平浩言語恫嚇之方式
    ，致心生畏懼，而任由劉平浩取走其攜帶到場之玉石財物，
    在臺中市○○區○○○○街00○○○○○○○○000號房間，遭劉平浩言語
    恐嚇，而被告則以手機播放彰化和美的黑道砸店影片，暗示
    其如不配合，將派小弟砸店方式，使告訴人生意難以繼續經
    營，其因而被迫簽署委託書，以及被告陪同劉平浩至其住處
    附近，由劉平浩透過手機軟體傳送語帶威脅之語音內容等節
    ，於警詢、偵查及原審中證述綦詳，茲摘要如下：
　　①告訴人於107年11月23日警詢證稱：「107年11月20日『劉家
      威』透過微信加我好友，成為好友後，他就找我談生意合
      作的問題，當(20)日晚間22時30分許，相約在北屯區東山
      路一段35號萊爾富的騎樓桌椅見面，與『劉家威』見面後我
      發覺情形有異，因為『劉家威』一開始完全沒有提合作的事
      情，反而講一些不著邊際的話，過程中他的小弟(年約20
      歲，姓名不詳，特徵：瘦、不高、長相清秀、染部分金髮
      )甚至當場拿出一把電擊棒在我面前啟動，發出電光及巨
      響，『劉家威』便說『一起做生意最好都順著他(指劉家威)
      的意，不然他(指劉家威)黑白兩道通吃、後台很硬』等語
      ，要我拿出新台幣20萬元要幫我擺平我上海那邊發生的投
      資糾紛，我感到受威脅便藉故離開現場。民國107年11月2
      1日12時48分許，我在臺中市北屯區北屯路‧‧‧住家又接獲
      該男子LINE的恐嚇訊息，内容大意是要我過去北屯區安順
      東二街45號的『安順商務旅館』找他，不然要對我不利。我
      一時擔心，就配合他前往該旅館的102號房内，在裡面共
      有三個人，一個就是自稱『劉家威』的男子(年約30歲，特
      徵：非常痩、臉部痘疤明顯、四肢均有刺青)跟我對話，
      說要吃掉我上海的生意，逼我簽署空白委託書，我為求脫
      身簽完之後我就回家了 。當(21)日17時30分許，『劉家威
      』以LINE傳訊息講說要來我家裡看貨，我便讓他進入北屯
      路‧‧‧的住家看貨，他看完拍拍照就離開了，離開不到半
      小時他馬上又就說要叫人來我住家掃貨如果不從就要對我
      不利，我因為身體不適未回應他，接著他就開始瘋狂打LI
      NE語音及微信語音電話來騷擾我，未多加回應他，過程中
      他持續以LINE及微信的語音留言對我恐嚇，說我如果一直
      躲他就要對我及我家人不利。我到隔(22)日才清醒過來聽
      完那些留言我覺得感受到威脅，就打110報警」、「我在(
      20)日晚間22時30分許，於北屯區東山路一段35號萊爾富
      與『劉家威』見面時，他有藉看貨的名義拿走一些玉飾，至
      今還沒還給我」等語（見偵查卷第49頁至第52頁卷）。
　　②告訴人於108年1月18日警詢證稱：「（問：你稱於107年11
      月20日22時許與犯嫌劉平浩相約在臺中市○○區○○路0段00
      號萊爾富相約談論生意，請詳述當時情形？）答：我們坐
      在萊爾富騎樓的座位，起先我與劉平浩在談論玉石生意，
      當時劉平浩要我先帶一些商品玉石給他看，後來劉平浩又
      說他在黑白兩道勢力龐大，他又說如果不依照他的意思，
      就要帶小弟對我及我的生意做出不利的事，而丙○○則在一
      旁持續使用電擊棒發出電擊的聲音使我心生畏懼，離開時
      劉平浩有將我的玉石帶走，價值約新臺幣5、6萬元」、「
      （問：你稱於107年11月21日12時48分許依犯嫌劉平浩要
      求前往安順商務旅館【臺中市○○區○○○0○00號】簽立委託
      書，請詳述當時情形？）答：當時我依劉平浩指示前往安
      順商務旅館，到房間後他就逼迫我簽立空
　　　白的委託書，但委託書的内容都沒有寫，他還是逼著我簽
      名，而我所指認編號3之男子則是一邊給我看一些黑道尋
      仇砸店的影片，讓我相當害怕，而當時房内除了劉平浩與
      丙○○後來另外還有前來一名男子，但他沒有對我做出任何
      事，只在旁邊做自己的事」等語（見偵查卷第62頁）。
　　③告訴人於108年5月22日偵查中證稱：「（問：在去年11月2
      0日晚間10點左右是你約劉平浩前往萊爾富還是劉平浩約
      你的？）答：他跟我說他在桃園，我們本來在微信聊天是
      他約我，因為我是做生意的人，他以生意的名義約我‧‧，
      他說他要一些水晶及玉石類的可以擋煞防小人，他是要跟
      我談生意買賣，我本來拒絕他，我說我不面交做生意的，
      他又說他在福建及廈門都有生意，他說在桃園做八大的，
      他後來還是用要跟我生意買賣約我，‧‧‧，他說剛
　　　好下來台中，想要看一看實際的東西，包括保養品及化妝
      品，他說他有做八大，裡面的小姐都會用，所以我就選擇
      萊爾富公開的場合」、「（問：你到萊爾富時是否劉平浩
      及丙○○二人就在場？）答：我住在公園裡面，我還沒有到
      萊爾富，他們已從巷子走進來了，我看到他們時我還不知
      道是約我的人，因為劉平浩本人在微信上是用假照片，最
      後是劉平浩認出我」、「我有把商品拿出來介紹給他，他
      就當場全部把東西收走，我就介紹商品，劉平浩就覺得我
      放在桌上商品的東西是他應得的，我也被嚇到，他那個小
      朋友【指被告】拿電擊棒，我就想說安全第一，我就靜靜
      的看他把東西收走」、「（問：他用什麼收走？）答：我
      有拿提袋【筆錄誤載為「提帶」）】出去，他就用我的提
      袋把東西裝進去後，把東西帶走，他要走之前他就叫我說
      ，因為我上海有投資，他跟我說他會幫我把台灣我損失被
      騙及在上海被騙的全部要回來，但是東西是歸他所有，指
      的是要回來的東西，意思是說要回來的錢歸他所有，我在
      那邊坐下來沒多久他的小弟就拿電擊棒出來了，這時我生
      意人的本能就覺得這個有問題，‧‧‧，因為我還沒有出去
      時他們已從巷口出來他們已看到我住哪裡了，我還沒有到
      萊爾富時，我從家裡出來時他們從公園走出來我不知道是
      他們，他們知道我住哪裡了，他叫我去旅順路的一間安順
      旅館，他說他等我，叫我把東西準備好，叫我帶過去，他
      就是恐嚇我叫我一定要去，他在萊爾富等我叫我去準備東
      西，我就先回家，我回家後劉平浩就一直打電話給我，‧‧
      ‧就是要約我去安順旅館見面，我那天在萊爾富回去後因
      為我恐慌及氣喘發作我就去休息了，隔天就接到語音訊息
      ，我因為害怕於11、12點就出門復約了，我把證件都拿起
      來了，我就是帶個包去了，包内也沒有裝什麼東西，去到
      安順旅館時他已在門口等我了，他們就帶我進房間，進去
      房間之後他那個痩痩的小弟用手機放一段影片，他跟我說
      那是彰化和美砸店的影片，那個痩痩的小弟說那是他們叫
      人去弄的，劉平浩就跟我講說，他要幫我在台灣及上海被
      騙的錢全部都要回來但要回來時我上海的公司他要了，台
      灣這邊的錢，他必須給他小弟，叫我馬上先拿20萬出來，
      我說我都被騙了，我沒錢了，我身上真的沒有那麼多錢，
      我被騙光了，你今天至少要拿2萬出來，不然他10分鐘内
      叫人來把我家給掃了，之後劉平浩拿了一份空白的委託書
      ，叫我先簽名，他說其他的他會處理，他叫我回去準備錢
      ，‧‧‧我這時候就離開了，我回到家是下午一點多。到傍
      晚五點半時又收到劉平浩訊息，他叫我開門，他在樓下，
      我開門讓他進來，他單獨一人進來，在屋内，他在看我玉
      石類的商品，我跟他講你趕快走，我前夫快回來了，他會
      報警，所以劉平浩在裡面有在屋内把我玉石類的商品有拍
      照」、「（問：你為何要開門讓他進屋内卻又要跟他講說
      你前夫快回來了？）答：我那時很為難的是，我女兒快回
      來了，我怕他不讓他進來，會跟我女兒碰到，我怕他在樓
      下碰到我女兒，所以才讓他進來，再找籍口讓他離開」、
      「（問：劉平浩離開你住家後是否還有對你行恐嚇？）答
      ：有，離開我家後的15分鐘一樣發恐嚇語音檔叫我開門，
      他要叫人來收我的玉石類，有講說如果我不開他就要叫小
      弟拿搶來我家掃平，後來我就去報警。我當天有先打電話
      報警。因為我氣喘發作所以23日才去派出所作筆錄」、「
      ‧‧‧和闐玉（筆錄誤載為「和田玉」）一個他拿了一個走
      ，及一個藍髮晶那一個進價就8000了，還有手珠、黑髮晶
      等約10件的玉石」等語（見偵查卷第137頁至第141頁）。
　　④告訴人於原審109年6月23日具結證稱：「（問：妳跟本件
      被告劉平浩、丙○○是什麼關係，認識多久？）答：我與被
      告二人沒有關係，因為我是做網拍的‧‧‧他（指劉平浩）
      是在我微信上看到我有PO 一些玉石、水晶，他就假裝要
      跟我做生意」、「劉平浩他當時是用別人的頭像，叫做『
      劉家威』」、「（問：‧‧‧所以當時是否只有認識劉平浩，
      不認識丙○○？）答： 對，不認識丙○○」、「（問：妳是
      在107年11月20日晚上10時許去東山路的萊爾富跟被告第
      一次見面？）答：對」、「（問：當天為何會在10時許約
      在萊爾富見面？）答：因為他有約我說一直要跟我見面，
      他要跟我看東西，我一直拒絕他我跟他講我沒有在跟網友
      見面，我也沒有面交，然後到他12時許下午他就突然打微
      信電話，他說他剛好有事要下來台中，他想要順便看一下
      商品，那時想說做生意我就想說若要的話我就選一個公開
      的場合比較安全」、「（問：出去是否是他要跟妳買商品
      ？）答：對，他有叫我帶一些商品去給他看」、「我才剛
      出去家門口，我家外面就是東山公園，我就看到兩個人從
      公園那裡跑出來，因為跟照片是完全不一樣的我就有點嚇
      到，他說他是『劉家威』」、「（問：是否原本就約在萊爾
      富？）答：對，他們提前到，所以我們後來一起去萊爾富
      聊，然後我就先讓他看商品，那時就有丙○○、劉平浩來，
      就是劉平浩在看東西在問，丙○○過沒多久就拿電擊棒出來
      ，就在我面前按電擊棒，那個意思就是在警告我，想要跟
      我說他黑白兩道都吃的開，我那時只想趕快脫離那裡，安
      全第一」、「（問：妳當天有無把玉石交給劉平浩？）答
      ：他們全部拿有」、「（問：為何給他們拿走？）答：因
      為他要看招財的東西，我就提了兩個提袋出去，他根本沒
      有要付錢，而且丙○○他就在那邊試電擊棒，我感覺我遭到
      恐嚇的感覺，‧‧‧所以他把那些東西拿走」、「（問：妳
      東西拿出來之後，到底怎麼樣他拿走的？）答：他們就一
      直跟我講跟黑道有關係，丙○○就在試電擊棒，然後我就想
      說他在警告我不可以收錢，因為他有這個意思」、「他本
      來是說要跟我買，但他沒有要付錢的意思」、「（問：妳
      的意思是否是他本來要跟妳買，他拿過去看可是他講了一
      些話，還有丙○○在旁邊用電擊棒，所以妳就不敢跟他要錢
      讓他拿走？）答：對」、「（問：為何第二天會再跟他們
      見面？）答：因為前一天他們知道我家是哪一間，他從公
      園那邊，他就恐嚇我，他就叫我出去，要不然他就要叫人
      拿搶把我家掃掉等等，要把我家敲掉，我基於小孩子的安
      全，我怕傷到小孩子，所以我就答應他們見面」、「（問
      ：你們約見面的地點是在哪裡？）答：約在『安順商務旅
      館』見面」、「（問：妳可否說明你們是幾點到旅館，然
      後發生什麼事情又是何時離開？）答：我忘了幾點到旅館
      ，大概是中午1時許，他就拿了一張空白的委託書他就逼
      我寫，那時丙○○就拿他的手機跟我說彰化和美有上新聞有
      一間檳榔攤整個被人亂槍掃射，丙○○說那是他叫人家去做
      ‧‧‧，幾點離開我忘了」、「（問：妳離開之後有無簽了
      什麼東西，或是給他們什麼東西？）答：他就叫我簽一張
      空白的委託書，我就沒有給他們什麼物品就離開了，我離
      開之後下午5時許劉平浩又打LINE還是微信給我，他叫我
      開門，他說要看我裡面的東西，因為我小孩子要回來了我
      就很擔心我女兒的安全，我就先讓你進來晃一眼你就趕快
      出去，我就跟他講說我女兒快要回來了你趕快走，他看了
      之後又過了半小時，他打電話跟我講說叫我開門，他要叫
      珠寶店的人來收我的商品，因為我有擺件有樹化玉等等，
      那時我準備要去報警了，我只是要確認到我女兒回來，因
      為我有氣喘，第一天晚上我氣喘發作」等語（見原審108
      年度易字第1947號卷第156頁至第162頁）。
　　⑤告訴人就其於107年11月20日晚間，在臺中市○○區○○路0段0
      0號「萊爾富便利超商」外的騎樓，遭劉平浩言詞恫嚇，
      被告則啟動手中所持電擊棒發出電擊光芒與聲響方式，使
      其心生畏懼，而任由劉平浩取走其攜帶到場之玉石，以及
      於107年11月21日中午，在「安順商務旅館」102號房間內
      ，接續遭劉平浩言詞恐嚇，被告則以手機播放黑道砸店的
      影片，使其心生畏懼而簽署空白委託書，復於107年11月2
      1日下午，接獲劉浩平所傳送的恐嚇語音訊息等過程，內
      容詳盡，顯難憑空捏造，且其歷次所為的證述情節，大致
      相符，且復有職務報告1份、臺中市北屯區東山路一段附
      近的監視錄影畫面翻拍照片8張、「安順商務旅館」監視
      錄影畫面翻拍照片6張、「安順商務旅館」住宿日報表1份
      、告訴人提出其與劉平浩之LINE對話紀錄、告訴人與劉平
      浩間之微信訊息截圖資料、恐嚇音檔譯文資料附卷可稽（
      見偵查卷第31頁至第32頁、第73頁至第79頁、第81頁至第
      85頁、第105頁、第87頁至第93頁、第95頁至第105頁），
      而堪認其前揭指證為真實。
  ㈡證人劉平浩承認告訴人於107年11月21日中午12時48分許，曾
    在「安順商務旅館」簽立委託書的事實（見偵查卷第34頁）
    ，核與告訴人前揭指證情節吻合，益證告訴人前揭指證情節
    ，確係事實。而被告供稱：「我有使用電擊棒，當時我覺得
    無聊所以我就在旁邊玩那支電擊棒」（偵查卷第41頁）、「
    ‧‧在萊爾富那邊告訴人有拿出玉石方面的東西， 之後我們
    從萊爾富離開時，東西是劉平浩帶走的」（原審108年度易
    字第1947號卷第53頁）、「當時劉平浩有拿委託書給她（指
    告訴人）簽，當時我在旁邊看手機的影片」（偵查卷第43頁
    ）、「（問：之後在商務旅館的過程為何？）答：是劉平浩
    找告訴人過去的，原本我在睡覺。後來我起床的時候告訴人
    已經來了，我不知道告訴人何時來的，後來劉平浩叫我們去
    買委託書，我們是指我跟許家豐，許家豐是買東西來給劉平
    浩。原本劉平浩是先叫許家豐去買委託書，但許家豐過來時
    並沒有買委託書，所以劉平浩才叫我跟許家豐去買委託書」
    （原審108年度易字第1947號卷第53頁至第54頁）、「（問
    ：你在警詢陳述，你當時在房間內有用手機看影片，是在看
    何影片？）答：如起訴書記載彰化和美砸店影片」（原審10
    8年度易字第1947號卷第55頁）等語，均與告訴人前揭指證
    有關其遭劉平浩言詞恫嚇時，被告曾持電擊棒、播放黑道砸
    店影片在旁助勢等情，互核一致，益證告訴人前揭指證，確
    屬非虛。因電擊棒乃用以攻擊他人之武器，若非意在恫嚇，
    被告豈可能在劉平浩與告訴人商談生意的事情時，持電擊棒
    把玩，甚至使之發生電擊光芒與聲響，且劉平浩亦未加以阻
    止之理！雖依被告供稱其把玩的時間非長，但被告持電擊棒
    並開啟電擊功能的舉動，已將其持有攻擊性的武器，且該武
    器可正常運作之訊息，完整傳遞予告訴人，使告訴人為免於
    自身安全遭受危險，而不敢忤逆劉平浩，任由劉平浩將其攜
    帶到場的玉石取走，已可證明被告與劉平浩之間，對告訴人
    為恐嚇取財之犯行，具有犯意聯絡與行為分擔。而告訴人依
    約前往「安順商務旅館」，遭劉平浩逼迫簽署空白委託書時
    ，若非被告在旁播放黑道砸店影片，藉以向告訴人暗示若不
    配合，被告所經營的事業可能如影片的店家般遭破壞，致使
    告訴人心生恐懼，告訴人未必會輕易妥協而簽署。因砸店影
    片不具有任何藝術或觀賞價值，被告在劉平浩對告訴人提出
    簽署空白委託書之無理要求之際，適時播放黑道砸店影片，
    顯非純屬偶然，足認告訴人指證其因被告播放的影片，擔心
    自己事業與財產安全，而簽署委託書一節，應係事實。
　㈢而劉浩平於107年11月21日17時30分許，在告訴人位於臺中市
    北屯區北屯路之住處外，為逼迫告訴人交付20萬元財物，發
    送如「犯罪事實」欄所示語帶威脅之語音訊息時，被告曾
    在旁陪同等節，除經告訴人前揭指證明確外，並有告訴人提
    出其與劉平浩之LINE對話紀錄（見偵查卷第87頁至第93頁）
    與微信對話訊息截圖（見偵查卷第95頁至第102頁）、警方
    就告訴人提供的LINE語音檔案所製成的譯文1份（見偵查卷
    第103頁至第104頁）等資料在卷可證，且經被告供稱：「（
    問：被害女子一直沒開門劉平浩是不是一直用語音留言的方
    式發音檔給被害女子？）答：應該有吧，我看他有錄音」等
    語在卷（偵查卷第149頁），以劉平浩發送恐嚇語音訊息時
    ，並未特別支開被告，使被告得以目睹劉平浩將恐嚇言詞錄
    製成語音檔案後，透過手機通訊軟體傳送給告訴人之過程，
    益證劉平浩就本案犯行，與被告之間，具有犯意聯絡，而不
    會就自身的犯罪行為，在被告面前所有掩飾或隱匿，則被告
    既然得以目睹劉平浩錄製語音檔案的狀況，且劉平浩錄製的
    語音檔案非少，劉平浩又沒有對被告隱匿的意思等情狀，被
    告理應可獲知劉平浩錄製的語音內容，乃威脅告訴人交付20
    萬元財物的恐嚇訊息。
  ㈣雖依卷附「萊爾富便利超商」附近的監視錄影畫面翻拍照片
    （見偵查卷第75頁至第77頁），顯示告訴人於107年11月21
    日凌晨0時57分許，抵達「萊爾富便利超商」附近，並於同
    日凌晨3時30分許離開，滯留時間近3小時，而「萊爾富便利
    超商」的騎樓，燈光明亮，告訴人亦不否認店員有進出騎樓
    等情，而證稱：「（問：當時還有無其他過路或是有人進出
    萊爾富？）答：在那邊有一段時間，裡面店員有進出」等語
    （見原審108年度易字第1947號卷第159頁）。然告訴人在「
    萊爾富便利超商」滯留時間的長短，以及該處是否燈光明亮
    ，與被告及劉平浩是否曾以言詞與把玩電擊棒方式，對告訴
    人進行恫嚇，並取走告訴人攜帶到場的玉石，並無必然的關
    係。蓋依告訴人陳稱：因為我準備前往「萊爾富便利超商」
    ，而從家門口出來的時候，被告與劉平浩有看到，所以他們
    知道我的住處，當時我還不知道他們是誰等語（見偵查卷第
    139頁、原審108年度易字第1947號卷第164頁、第166頁），
    告訴人係因自己住處位置已遭被告與劉平浩掌握，而不敢與
    被告、劉平浩正面衝突，以免被告、劉平浩直接找上門，而
    從事後被告與劉平浩曾在被告住處外發送恐嚇語音訊息以觀
    ，足認告訴人前揭顧慮，確屬有據，從而，告訴人在「萊爾
    富便利超商」外，選擇以妥協方式，保護自己，而未尋求以
    較為激烈的呼救手段對抗被告與劉平浩，尚難認與常情有違
    。何況，案發當時乃夜深人靜時刻，店員基於職責需求，大
    部分時間均會在店內，僅偶而會短暫出現在店外，以告訴人
    當時遭受他人恐嚇，而心神不寧且驚恐萬分的情況下，要求
    告訴人精準掌握店員外出騎樓時刻呼救，已有強人所難之虞
    。何況，告訴人與店員，素不相識，店員是否會因告訴人的
    呼叫而出手相救，以及店員當時是否有能力以對抗持有攻擊
    性武器即電擊棒之被告與劉平浩，亦非無疑，告訴人當時選
    擇隱忍與妥協方式與被告、劉平浩周旋，以免莽撞的呼救，
    反而遭來更激烈的危害，乃人的理性選擇，原審徒以告訴人
    在長達數小時之久的期間，未向店員求救為由，而認告訴人
    前揭指證有瑕疵，尚無可採。
  ㈤原判決另以從卷內「安順商務旅館」監視錄影畫面翻拍照片
    ，顯示告訴人曾與旅館的櫃臺人員交談（見偵查卷第83頁）
    ，且其進入與離開旅館的神情均顯泰然，不似遭人恐嚇威脅
    ，而認告訴人並未因被告持用電擊棒及播放黑道砸店影片等
    行為，而心生畏懼等語。然告訴人就此已解釋，其在「萊爾
    富便利超商」遭恐嚇後，接獲劉平浩的通知，仍前往「安順
    商務旅館」的理由，在於其住處位置業已暴露，為免刺激被
    告與劉平浩，而導致被告與劉平浩直接奔往其住處騷擾或恐
    嚇，致殃及其家人，始選擇自行前往赴約。而告訴人在「安
    順商務旅館」被迫簽署空白委託書後，因被告與劉平浩已同
    意讓其離開，對告訴人而言，其當時以經以簽署委託書之方
    式，暫時解決其與劉平浩間的緊張關係，則其離開過程，未
    曾向他人求助，或未展現神情緊張之態度，應屬人之常情。
    而從告訴人事後因劉平浩與被告在其住處外，發送恐嚇語音
    訊後，始報警處理一節，可知告訴人面對來自被告、劉浩平
    所為的犯罪行為，因擔心激怒被告、劉浩平可能引來更激烈
    的報復手段，致波及自己的家人，而始終由自己出面周旋，
    並採取息事寧人的態度，希望被告、劉浩平能知所進退，後
    來因被告、劉浩平的需索無度，且直接奔赴告訴人住處，且
    不斷出言恐嚇的舉動，使告訴人身心俱疲，也清楚意識到繼
    續姑息，不僅無法停止被告、劉浩平的侵害，也無助於其家
    人安全的維護，始決定訴諸國家公權力。從而，在告訴人從
    「萊爾富便利超商」離開，再到「安順商務旅館」，並從「
    安順商務旅館」離開，此段期間，告訴人面對被告、劉平浩
    對其所為的恐嚇取財行為，因擔心無辜的家人遭到波及，而
    未選擇尋求公權力介入，當然更不可能求助於旅館的櫃臺小
    姐，故原審判決以告訴人未向旅館接待人員求助，且進出旅
    館期間的神情，並無異常為由，主張告訴人並未心生畏懼，
    尚嫌速斷。
  ㈥告訴人於警詢、偵查中，均指證其離開「萊爾富便利超商」
    後的中午，依劉平浩的要求，而前往「安順商務旅館」，遭
    恐嚇簽署空白委託書等情（見偵查卷第50頁、第139頁），
    足認告訴人對於前往「安順商務旅館」乙事，係有關其中午
    時段前往的該次，印象最為深刻。告訴人於原審109年7月14
    日審判期日，經提示偵查卷的監視錄影畫面後，承認其除於
    中午時段前往「安順商務旅館外」，尚曾於同日凌晨5時12
    分許前往「安順商務旅館」，但表示：「（問：所以是否離
    開萊爾富之後就去到旅館？）答：對，因為有一段日子，我
    分不清楚前後順序」等語（見原審108年度易字第1947號卷
    第164頁至第165頁），顯示告訴人對於案發當日曾二度前往
    「安順商務旅館」乙事，已記憶模糊，若非原審提示相關監
    視錄影畫面，其未必能憶起自己曾有二度前往「安順商務旅
    館」之過程。而告訴人於原審109年12月1日審判期日出庭時
    ，雖仍指證其在「安順商務旅館」，因遭劉平浩言詞恐嚇以
    及被告持手機播放黑道砸店影片方式恫嚇，始簽署空白委託
    書乙情（見原審109年度易緝字第286號卷第91頁），但就卷
    附的監視錄影畫面翻拍照片部分，則表示：「我前次審理程
    序證述，在安順商務櫃臺的該名女子，我回去想應該不是我
    ，即照片編號13、14之人不是我」等語（見原審109年度易
    緝字第286號卷第92頁），因在安順商務櫃臺與櫃臺接待人
    員交談的照片為編號11（見偵查卷第84頁），照片編號13、
    14乃告訴人於中午進入商務旅館並於下午離開的監視錄影畫
    面，因告訴人並不否認中午時段曾前往「安順商務旅館」，
    而證稱：「我從安順商旅離開後，有再回去，我再回去安順
    商旅大約是中午」等語（見原審109年度易緝字第286號卷第
    92頁），顯示原審該次筆錄，若非有所誤載，即屬告訴人有
    所口誤，又告訴人是否誤認監視錄影畫面翻拍照片的人物，
    要屬枝微末節之事項，與本案被告或劉平浩是否曾對告訴人
    為本案恐嚇取財犯行之認定，關係不大，原審判決以此指摘
    告訴人前後指證不一，而不可信，尚有未合。
  ㈦綜上所述，本案事證已臻明確，被告前揭所辯，尚無可採，
    從而，被告上揭共同恐嚇取財之犯行，洵堪認定，應依法論
    。
三、論罪科刑：
　㈠被告行為後，刑法第346 條第1 項雖於108 年12月25日修正
    公布，並於同年月27日生效，然該次修正僅係統一罰金刑之
    計算標準，以及就法條文字即修正前「處六月以上、五年以
    下有期徒刑」，更改為「處六月以上五年以下有期徒刑」，
    稍作調整，並未變動法律之實質內容，自無比較新舊法之問
    題，應逕適用現行法即修正後之規定。
　㈡按刑法第304條之強制罪，係以強暴脅迫使人行無義務之事，
    或妨害人行使權利而成立，此種妨害他人意思活動自由之行
    動，若已合於刑法上特別規定者，即應逕依各該規定論處，
    而不再成立本罪（最高法院28年上字第3853號、32年上字第
    1378號判例參見）。其行為除妨害人之意思活動自由外，顯
    然尚有不法所有意圖，應已構成刑法第346條第1項之恐嚇取
    財罪（最高法院81年度台非字第102號刑事判決意旨參照）
    。查被告夥同劉平浩先後在「萊爾富便利超商」外的騎樓、
    「安順商務旅館」102號房間內、告訴人住處外，以言詞、
    把玩電擊棒、播放黑道砸店影片、透過手機通訊軟體發送威
    脅語音訊息等方式，對告訴人進行恫嚇的目的，在於逼迫告
    訴人任由劉平浩取走攜帶到場的玉石，以及逼迫告訴人需再
    支付20萬元財物，而具有不法所有之意圖，故核被告所為，
    係犯刑法第346條第1項之恐嚇取財罪。
　㈢被告夥同劉平浩自107年11月20日晚間22時30分起至同年月21
    日17時30分許，陸續在「萊爾富便利超商」外的騎樓、「安
    順商務旅館」102號房間內、告訴人住處外，以「犯罪事實
    」欄所載之方式，先後多次向告訴人恐嚇取財之行為，因
    均在密切接近的時間為之，犯罪對象同為告訴人，且均係侵
    害告訴人財產權之同一法益，依一般社會觀念及刑法評價上
    ，以視為係基於單一犯意，接續施行之數個動作，而為接續
    犯，認屬單純一罪。
　㈣被告就上開恐嚇取財之犯行，與劉平浩之間，具有犯意聯絡
    與行為分擔，應論以共同正犯。
四、撤銷改判：
　㈠原審未詳為勾稽卷內資料，僅憑「萊爾富便利超商」為公眾
    得出入的場所，告訴人在「萊爾富便利超商」滯留時間非短
    ，且有關被告如何把玩電擊棒，或是否曾二次出入「安順商
    務旅館」的過程，前後所述，略有不同，而否定告訴人有關
    本案指證內容的真實性，而認被告並無犯罪故意，遽為被告
    無罪之諭知，自有未合，檢察官上訴意旨認被告犯行明確，
    指摘原判決不當，其上訴為有理由，自應由本院將原判決撤
    銷改判。
　㈡本院審酌被告為本案犯行前，並無犯罪經法院判刑之紀錄，
    此有臺灣高等法院被告前案紀錄表1份在卷可佐，足認素行
    尚可，而被告正值青年，且四肢健全，具有從事正當工作以
    換取自身所需財物之能力，卻不思以正當方法賺取財物，竟
    貪圖小利而夥同劉平浩對告訴人恐嚇取財，危害社會安寧秩
    序，並造成告訴人受有玉石損失的財產損害，以及因遭恐嚇
    而產生的精神上痛苦，而難認犯罪情節輕微，固屬可議，惟
    念及被告於本案發生時，並無不良之前科素行，已如前述，
    而有關本案犯行，係由劉平浩主導，被告僅分擔把玩電擊棒
    與以手機播放黑道砸店影片等傳遞危害他人生命、身體、財
    產安全之訊息予告訴人之行為分擔，犯罪主導程度較低，並
    斟酌被告於原審自陳其學歷為高中肄業、曾在工地工作與從
    事物流工作之智識程度與經濟生活狀況（見原審109年度易
    緝字第286卷第98頁），被告犯後未能坦承犯行，亦未付出
    任何努力彌補告訴人所受損害，或取得告訴人的原諒之犯後
    態度等一切情狀，爰量處如主文第2項所示之刑，併諭知易
    科罰金之折算標準。
五、沒收部分：
  ㈠按犯罪所得，屬於犯罪行為人者，沒收之；前2 項之沒收，
    於全部或一部不能沒收或不宜執行沒收時，追徵其價額，刑
    法第38條之1 第1 項前段、第3 項定有明文。又按犯罪所得
    之沒收、追繳或追徵，在於剝奪犯罪行為之實際犯罪所得，
    使其不能坐享犯罪之成果，其重點置於所受利得之剝奪，故
    無利得者自不生剝奪財產權之問題，有關共同正犯犯罪所得
    之沒收、追繳或追徵，最高法院向採之共犯連帶說，業經最
    高法院104 年度第13次刑事庭會議決議不再援用，並改採應
    就各人分受所得之數為沒收，追徵亦以其所費失者為限之見
    解；至於共同正犯各人有無犯罪所得，或其犯罪所得之多寡
    ，應由事實審法院綜合卷證資料及調查所得認定之（最高法
    院104年度臺上字第2596號判決意旨參照）。
  ㈡告訴人於107年11月20日晚間，在「萊爾富便利超商」外的騎
    樓，遭劉平浩取走約10件玉石，固屬被告與劉平浩為本案恐
    嚇取財之犯罪所得，然依被告供稱：「‧‧在萊爾富那邊告訴
    人有拿出玉石方面的東西，之後我們從萊爾富離開時，東西
    是劉平浩帶走的」、「從告訴人拿到的東西都是劉平浩拿走
    」等語（見原審108年度易字第1947號卷第53頁、109年度易
    緝字第286號卷第88頁），以及告訴人陳稱：107年11月20日
    22時30分許，在臺中市○○區○○路○段00號「萊爾富便利超商
    」，與化名「劉家威」的劉平浩見面時，他有藉看或名義拿
    我一些玉石，迄今都沒有還給我等語（見偵查卷第52頁、第
    62頁），足認被告並未曾取得告訴人所有的玉石，而是由劉
    平浩取得，此外，客觀上並無任何證據顯示劉平浩曾將其取
    得之玉石，分贓給被告，而難認被告有任何犯罪所得，自無
    於本案中諭知沒收或追徵的餘地，附此敘明。
六、被告經本院合法傳喚，無正當理由不到庭，爰不待其陳述，
    逕行判決。
據上論斷，應依刑事訴訟法第371條、第369條第1項前段、第364
條、第299條第1 項前段，刑法第28條、刑法第346 條第1 項、
第41條第1項前段，刑法施行法第1 條之1 第1 項，判決如主文
。
本案經檢察官蔡仲雍提起公訴，檢察官温雅惠提起上訴，檢察官
乙○○到庭執行職務。
中　　華　　民　　國　　110 　年　　8 　　月　　3 　　日
            刑事第一庭　審判長法　官　江  德  千
                              法  官　簡  源  希
                              法  官　高  增  泓
以上正本證明與原本無異。
被告或得為被告利益上訴之人得提起上訴。
如不服本判決應於收受送達後二十日內向本院提出上訴書狀，其
未敘述上訴之理由者，並得於提起上訴後二十日內向本院補提理
由書（均須按他造當事人之人數附繕本）「切勿逕送上級法院」
。
                               書記官 黃  美  珍 

中　　華　　民　　國　　110 　年　　8 　　月　　3 　　日
附錄本判決論罪科刑法條全文：
刑法第346條
意圖為自己或第三人不法之所有，以恐嚇使人將本人或第三人之
物交付者，處6月以上5年以下有期徒刑，得併科3萬元以下罰金
。
以前項方法得財產上不法之利益或使第三人得之者，亦同。
前2項之未遂犯罰之。